臺灣高等法院民事判決　九十一年度家上字第三三一號
　　　上　訴　人　　甲○○
　　　被　上訴人　　乙○○
右當事人間離婚事件，上訴人對於中華民國九十一年九月三日臺灣新竹地方法院九十
一年度婚字第三０二號第一審判決提起上訴，本院判決如左：
      主    　文
上訴駁回。
第二審訴訟費用由上訴人負擔。
    事    實
甲、上訴人方面：
一聲明：
  (一)原判決廢棄。
  (二)右開廢棄部分，被上訴人在第一審之訴駁回。
二陳述：除與第一審判決記載相同者予以引用外，補稱：
  (一)上訴人未毆打被上訴人，不願與被上訴人離婚，希望兩造同住在一起，彼此互相
    照顧扶持。至於兒女結婚時，因上訴人皆未收到通知而無法到場，非上訴人不顧
    家庭，且上訴人均按月供給子女金錢。
  (二)上訴人約七年前被被上訴人趕出家門，此後就於現址租屋居住。目前上訴人受僱
    於美容院幫人洗頭，月薪約新臺幣（下同）二萬元，房租支出每月七千元，扶養
    母親費用每月五千元，以前曾自行開設檳榔攤，月得三、四萬元，無存款。
乙、被上訴人方面：
一聲明：上訴駁回。
二陳述：除與第一審判決記載相同者予以引用外，補稱：
  (一)兩造有夫妻之名，無夫妻之實；上訴人遺棄被上訴人離家出走後，被上訴人即獨
    立扶養四名子女長大成人，子女或成家、或就業、或就學，上訴人皆不聞不問，
    難謂已盡為人夫、為人父之義務。
  (二)上訴人無正當職業，在家時即常對被上訴人母子拳腳相向，口出穢言；遺棄離家
    在外，即不務正業，常以被上訴人及子女公務機關工件之身分招搖，實令被上訴
    人不堪其擾。再者，上訴人並無穩家收入，且在未扶養妻兒情況下，竟妄言曾購
    數萬元衣物與被上訴人，及供四名子女之學雜費、生活費，然卻無法舉證證明，
    實屬無稽。被上訴人現已屆退休之齡，上訴人因貪圖被上訴人之退休金，故不肯
    與被上訴人離婚，即為其提起本件上訴之最大目的。
  (三)被上訴人為保全其及子女僅有之尊嚴與情感上不受上訴人干擾，不得不為離婚之
    請求；且被上訴人不求任何贍養費，只為能就此姻緣作個完整了斷。
  (四)被上訴人職業為工友，月薪約二萬餘元，有不動產一棟房屋，二十多坪，三個房
    間，與小孩同住。
三證據：除援用第一審所提出者外，補提：
  聲請訊問證人陳玉清。
      理　　　由
一本件兩造間有婚姻關係現仍存續中，有被上訴人提出戶籍謄本配偶欄記載可證（見
  原審卷第七、八頁），且育有四名子女陳冠樺、陳玉清、陳淑芳、陳奕聰，皆已成
  年，為兩造所不爭執，自應信為真實。
二本件被上訴人起訴主張上訴人於結婚後即遊手好閒，不務正業，缺錢花用時即向被
  上訴人要錢，若索討未遂，即動手毆打被上訴人。後來甚至行蹤成謎，對於家庭之
  照顧、子女之扶養費教育費亦不聞不問，顯係惡意遺棄被上訴人在繼續狀態中，爰
  依民法第一千零五十二條第一項第五款，請求判決離婚等語；上訴人則以係被上訴
  人將其趕出門，上訴人不得已才搬出去住，上訴人未與別的女人同居云云資為抗辯
  。
三被上訴人主張上訴人對於家庭之照顧、子女之扶養費教育費從未聞問，顯係惡意遺
  棄被上訴人在繼續狀態中，依民法第一千零五十二條第一項第五款之規定請求離婚
  。按民法第一千零五十二條第一項第五款規定：「夫妻一方以惡意遺棄他方在繼續
  狀態者，他方得向法院請求離婚。」，所謂惡意遺棄，係指夫或妻無正當理由，不
  盡同居義務或支付家庭生活費之義務而言，而夫妻互負同居義務，一方無正當理由
  而與他方別居，固屬違背同居義務，惟民法第一千零五十二條第一項第五款所謂惡
  意遺棄他方，不僅需有違背同居義務之客觀事實，並需有拒絕同居之主觀情事始為
  相當，已據最高法院三十九年度臺上字第四一五號、四十年度臺上字第九一號著為
  判例。
四經查兩造已有多年未同居之事實，有前開被上訴人所提戶籍謄本二件為證，且為上
  訴人所不爭執，自堪信為真實。另兩造所生之子陳奕聰於原審到庭證稱：「：：爸
  爸沒拿錢回來，媽媽一個人把小孩養大，因為爸爸經常換工作：：：」、陳冠樺到
  庭證稱：「我結婚我有向爸爸說，但爸爸沒來：：．」證述在卷（見原審卷第十六
  頁、第十七頁）。再兩造所生之女陳玉清亦於本院審理中到庭作證略謂：「父親已
  離家近十年」、「父親係自行離家」、「父親平時都不工作，在我記憶時他就沒有
  工作，都是我母親在工作養我們四個小孩」、「我與我哥哥結婚時有通知父親但他
  沒有來」等語（見本院卷第二一頁）。查陳奕聰、陳冠樺、陳玉清皆係兩造之子女
  ，現或與被上訴人同住，或已結婚或出嫁，審酌其與兩造間之關係，應無挾怨誣指
  之虞，所為證言應堪採信。是上訴人並無不能同居之正當理由，而未與被上訴人同
  居，即有違背夫妻同居之義務，上訴人辯稱係被上訴人將其趕出門始搬遷他處居住
　云云，未據舉證以實其說，且所辯與證人陳玉清證述情節不符，尚無足採。
五綜上所述，本件上訴人不僅有違背同居義務之客觀事實，亦有拒絕同居之主觀情事
  ，揆諸上開法文及判例要旨所示，上訴人顯係以惡意遺棄被上訴人，且其狀態仍在
  繼續中，被上訴人據以訴請判決離婚，即屬有據，應予准許。原審為上訴人敗訴之
  判決，核無不合。上訴意旨指摘原判決不當，求予廢棄改判，為無理由，應予駁回
  。
六本件因事證已臻明確，兩造其餘攻擊、防禦方法及所為之立證，與判決之結果不生
  若何影響，無庸再逐一予以論究，合併敘明。
據上論結，本件上訴為無理由，依民事訴訟法第四百四十九條第一項、第七十八條，
判決如主文。
中　　　華　　　民　　　國　　九十一　　年　　 十二 　　月　　 十七 　　日
　　　　　　　　　　　　　　　　民事第一庭
　　　　　　　　　　　　　　　　　　審判長法　官　湯　美　玉
                                    　　　法　官  黃　莉　雲
　　　　　　　　　　　　　　　　　　　　　法　官　陳　介　源
右正本係照原本作成。
如不服本判決，應於收受送達後二十日內向本院提出上訴書狀，其未表明上訴理由者
，應於提出上訴後二十日內向本院補提理由書狀（均須按他造當事人之人數附繕本）
上訴時應提出委任律師或具有律師資格之人之委任狀；委任有律師資格者，另應附具
律師及格證書及釋明委任人與受任人有民事訴訟法第四百六十六條之一第一項但書或
第二項（詳附註）所定關係之釋明文書影本。
中　　　華　　　民　　　國　　九十一　　年　　十二　　　月　　十八　　　日
　　　　　　　　　　　　　　　　　　　　　書記官　王　敬　端
附註：
民事訴訟法第四百六十六條之一（第一項、第二項）：
對於第二審判決上訴，上訴人應委任律師為訴訟代理人。但上訴人或其法定代理人具
有律師資格者，不在此限。
上訴人之配偶、三親等內之血親、二親等內之姻親，或上訴人為法人、中央或地方機
關時，其所屬專任人員具有律師資格並經法院認為適當者，亦得為第三審訴訟代理人
。
